【裁判字號】    97,上訴,1216
【裁判日期】    970625
【裁判案由】    偽造有價證券
【裁判全文】
臺灣高等法院臺中分院刑事判決        97年度上訴字第1216號
上  訴  人  臺灣臺中地方法院檢察署檢察官
被      告  丁○○
指定辯護人  本院公設辯護人丙○○
上列上訴人因被告偽造有價證券案件，不服臺灣臺中地方法院中
華民國97年4月10日第一審判決（民國97年度訴字第550號，起訴
案號：臺灣臺中地方法院檢察署民國97年度偵字第1314號），提
起上訴，本院判決如下：
    主  文
原判決撤銷。
丁○○意圖供行使之用，而偽造有價證券，處有期徒刑壹年陸月
，減為有期徒刑玖月；在本票上偽造如附表一所示署押為共同發
票人部分，均沒收。又意圖供行使之用，而偽造有價證券，處有
期徒刑壹年陸月，減為有期徒刑玖月；在本票上偽造如附表二所
示署押為共同發票人部分，均沒收。應執行有期徒刑壹年陸月，
緩刑貳年，在本票上偽造如附表一所示署押及如附表二所示署押
為共同發票人部分，均沒收。
    事  實
一、丁○○於民國95年12月 9日某時，因向真實姓名年籍不詳自
    稱為「林先生」之成年男子（下稱「林先生甲」）借款，竟
    基於意圖供行使之用而偽造有價證券之犯意，在臺中縣大雅
    鄉○○路某資源回收場內（起訴書誤載為在臺中市軍功國小
    前），未經其父親己○○之授權或同意，擅自偽造己○○之
    署押計2枚（含簽名及指印各1枚）為共同發票人，而以其自
    己及己○○之名義，共同簽發而偽造面額為新台幣（下同）
    6萬元，到期日為95年12月9日之本票1紙如附表(一)（下稱6萬
    元本票），並將該偽造本票交付「林先生甲」。丁○○另於
    95年12月13日某時，因向真實姓名年籍不詳自稱「林先生」
    之成年男子（下稱「林先生乙」，「林先生甲」與「林先生
    乙」非同一人）借款，竟基於意圖供行使之用而偽造有價證
    券之犯意，在臺中市軍功國小前（起訴書誤載為在臺中縣大
    雅鄉○○路某資源回收場內），未經其父親己○○、其兄戊○○、其妻甲○○之授權或同意，擅自偽造己○○、戊○○
    、甲○○之署押計5枚（含己○○簽名及指印各1枚，戊○○
    、甲○○之簽名各1枚及合蓋指印1枚）為共同發票人，而以
    其自己及己○○、戊○○、甲○○之名義，共同簽發而偽造
    號碼為TH 0000000號、面額3萬元，發票日96年1月13日，未
    載到期日之本票1紙如附表(二)（下稱3萬元本票），並將該偽
    造本票交付「林先生乙」。嗣丁○○於為上開 2次犯行後，
    在有偵查權限之人知悉犯罪人之前，於96年 9月14日主動至
    臺灣臺中地方法院檢察署自首陳明上開事實而接受裁判。
二、案經丁○○向臺灣臺中地方法院檢察署檢察官自首而經該署
    檢察官偵查起訴。
    理    由
一、按被告以外之人（包括證人、鑑定人、告訴人、被害人及共
    同被告等）於審判外之陳述，雖不符刑事訴訟法第159條之1
    至之4等4條之規定，而經當事人於審判程序同意作為證據，
    法院審酌該言詞陳述或書面陳述作成時之情況，認為適當者
    ，亦得為證據；當事人、代理人或辯護人於法院調查證據時
    ，知有刑事訴訟法第159條第1項不得為證據之情形，而未於
    言詞辯論終結前聲明異議者，視為有前項之同意，同法第15
    9條之5定有明文。立法意旨在於傳聞證據未經當事人之反對
    詰問予以核實，原則上先予排除。惟若當事人已放棄反對詰
    問權，於審判程序中表明同意該等傳聞證據可作為證據；或
    於言詞辯論終結前未聲明異議，基於尊重當事人對傳聞證據
    之處分權，及證據資料愈豐富，愈有助於真實發見之理念，
    且強化言詞辯論主義，使訴訟程序得以順暢進行，上開傳聞
    證據亦均具有證據能力。本案被告、選任辯護人、公訴人於
    本院審理程序時，就本院引用之下列證據，均未加爭執，且
    本院審酌證據作成之形式，均無瑕疵、與待證事實具有關聯
    性等情況，認為適當，應認得為證據，揆諸前開說明，就本
    案所引用之供述、書面證據均具有證據能力，合先敘明。
二、上揭犯罪事實，業據被告丁○○於偵訊中、原審及本院審理
    時坦承不諱，核與證人即被害人己○○、戊○○、甲○○證
    述之情節相符；復有上開偽造之本票影本 2紙、原審法院96
    年度票字第6743號民事裁定及民事執行處函各 1紙等在卷可
    稽，足見被告之自白與事實相符，堪予採信。從而，本件事
    證明確，被告犯行均洵堪認定，應依法論科。
三、論罪科刑部分：
(一)、核被告2次偽造上開本票行為，均係犯刑法第201條第 1項之
    偽造有價證券罪。被告分別偽造其父己○○之署押（偽造 6
    萬元本票部分）及其父己○○、其兄戊○○、其妻甲○○之
    署押（偽造3萬元本票部分）為共同發票人（被告於3萬元本
    票上，以一行為同時偽造其父己○○、其兄戊○○、其妻甲○○之署押為共同發票人，為想像競合犯），分係偽造有價
    證券之部分行為；而交付偽造有價證券之低度行為，復為偽
    造有價證券之高度行為所吸收，均不另論罪（最高法院31年
    度上字第88號判例意旨參照）。
(二)、再被告所犯上開二罪間，犯意各別，罪名不同，應分論併罰
    之。
(三)、被告於為上開 2次犯行後，在有偵查權限之人知悉犯罪人之
    前，於96年 9月14日主動至臺灣臺中地方法院檢察署自首陳
    明上開事實，有臺灣臺中地方法院檢察署申告單 1份在卷可
    參，其對於未發覺之罪自首而接受裁判，本院審酌當時之情
    況，認得依刑法第62條前段之規定，均減輕其刑。
(四)、被告犯罪時間在96年 4月24日以前，應依中華民國96年罪犯
    減刑條例予以減刑。
(五)、原審以被告罪證明確，予以論罪科刑，原無不合，惟查刑法
    第201條第1項之偽造有價證券罪，經判處超過1年6月有期徒
    刑者，不得減刑，中華民國96年罪犯減刑條例第 3條定有明
    文，經查原判決以被告犯有刑法第201條第1項之罪，判處有
    期徒刑1年8月，竟予以減刑，尚有未當，檢察官上訴意旨執
    此指摘原判決不當，為有理由，應由本院將原判決撤銷改判
    。爰審酌被告並無前科，素行良好，未經其父己○○、其兄
    戊○○、其妻甲○○之授權或同意，而分別偽造署押為共同
    發票人，造成證人即被害人己○○等人受有損害，惟念其犯
    後能自首坦承犯行，深具悔意，偽造本件本票之金額分為 6
    萬元、 3萬元，尚非鉅大，業已與被害人己○○、戊○○、
    甲○○達成和解，取得原諒，有和解書 1份（原審院卷第23
    頁）在卷可稽，被害人己○○、戊○○、甲○○並均到庭表
    示願意原諒被告，給被告一個自新的機會（原審院卷第16、
    17頁），及其犯罪之動機、目的、手段等一切情狀，分別量
    處並減刑如主文第 2項所示之宣告刑，並定其應執行刑。至
    本件被告原審之選任辯護人雖以被告因經濟困窘，需款應急
    ，並無脫免自己責任之意思，其犯罪情狀顯可憫恕，應有刑
    法第59條酌量減輕其刑之適用云云，然刑法第59條之酌量減
    輕其刑，必須犯罪另有特殊之原因與環境等等，在客觀上足
    以引起一般同情，認為即予宣告法定低度刑期尤嫌過重者，
    始有其適用，最高法院著有45年台上1165、51年台上字第89
    9 號判例可循，選任辯護人所指之上開原因，本院已據為量
    刑之參酌，且依上開判例意旨所述，尚難適用減刑之寬典，
    附此敘明。
(六)、末查被告並未曾受有期徒刑以上刑之宣告，有臺灣高等法院
    被告全國前案紀錄表及臺灣臺中地方法院檢察署刑案資料查
    註紀錄表在卷可稽，其因一時短於思慮，致觸犯本案犯行，
    偽造本件本票之金額分為6萬元、3萬元，尚非鉅大，且犯後
    自首坦承犯行，業已與被害人己○○、戊○○、甲○○達成
    和解，取得原諒，足見其深具悔意，被害人己○○、戊○○
    、甲○○並均到庭表示願意原諒被告，給被告自新的機會，
    其經此次起訴審判後，當能知所警惕，信無再犯之虞，本院
    認為前開對其宣告之刑，以暫不執行為適當，併宣告緩刑 2
    年，以啟自新。
(七)、至被告在本票上偽造如附表一所示署押及如附表二所示署押
    為共同發票人部分，均應依刑法第 205條規定宣告沒收（最
    高法院86年台上字第718號判決意旨參照）。 前開本票偽造
    部分既經宣告沒收，其上偽造之署押已兼括及之，自無庸再
    重覆諭知沒收（最高法院63年台上字第2770號判例參照）；
    又被告在上開6萬元及3萬元本票上，均以其自己為共同發票
    人，是就其自己為發票人之部分而言，均非偽造，檢察官請
    求將上開2紙本票均依刑法205條規定宣告沒收，尚有未洽，
    均附此敘明。
據上論斷，應依刑事訴訟法第369條第1項前段、第364條、第299
條第 1項前段，刑法第201條第1項、第55條、第62條前段、第51
條第5款、第74條第1項第1款、第205條，刑法施行法第1條之1，
中華民國96年罪犯減刑條例第 2條第1項第3款、第7條、第9條、
第10條第1項，判決如主文。
本案經檢察官乙○○到庭執行職務。
中    華    民    國    97    年    6     月    25    日
            刑事第二庭  審判長法  官  李  璋  鵬
                              法  官  蕭  錦  鍾
                              法  官  胡  森  田
上列正本證明與原本無異。
如不服本判決應於收受送達後十日內向本院提出上訴書狀，其未
敘述上訴之理由者並得於提起上訴後十日內向本院補提理由書（
均須按他造當事人之人數附繕本）。
                              書記官  籃  營  昌
中    華    民    國    97    年    6     月    25    日
附表一：偽造之6萬元本票上，偽造己○○之署押計2枚（含簽名
        及指印各1枚）為共同發票人部分。
附表二：偽造之3萬元本票上，偽造己○○、戊○○、甲○○之
        署押計5枚（含己○○簽名及指印各1枚，戊○○、甲○○之簽名各1枚及合蓋指印1枚）為共同發票人部分。


司法院資訊處製作；財團法人民間司法改革基金會備份。
